臺灣板橋地方法院交通事件裁定　　　 100年度交聲字第2199號
原處分機關　交通部公路總局臺北區監理所蘆洲監理站
異　議　人
即受處分人　陳誅森
上列受處分人因違反道路交通管理處罰條例案件，對於交通部公
路總局臺北區監理所蘆洲監理站，於民國100 年5 月25日、100
年6 月9 日所為之處分（原處分案號：北監蘆字第裁46-C000000
00、C00000000 號）聲明異議，本院裁定如下：
    主    文
原處分撤銷。
陳誅森汽車駕駛人，駕駛重型機車經測試檢定有酒精濃度超過規
定標準，應記違規點數伍點、接受道路交通安全講習，並扣繳普
通小型車駕駛執照。
    理    由
一、原處分意旨略以：異議人即受處分人陳誅森前於民國99年12
    月1 日20時38分許，駕駛車號MP5-391 號重型機車，行經臺
    北縣三重市（現改制為新北市三重區○○○○街與永福街98
    巷口時，因有「駕駛人酒精濃度超過規定標準（0.55mg/L以
    上）」、「無照駕駛（易處逕註）」之違規，經警當場掣單
    舉發，又異議人普通重型機車駕照雖因案註銷，惟已考領有
    效之普通小型車駕照，而該駕照有效日期至99年10月12日，
    並非「無照駕駛」之違規，乃更正原舉發違規事實，以異議
    人有「駕駛人酒精濃度超過規定標準（0.55mg/L以上）」、
    「領有小型車駕駛執照，駕駛重型機器腳踏車」、「駕駛執
    照逾有效期間仍駕車」等違規，依道路交通管理處罰條例第
    35條第1 項第1 款、第68條第2 項、第24條第1 項第2 款之
    規定，及同條例第22條第1 項第4 款、第7 款、第2 項，分
    別裁處新臺幣（下同）45,000元、記違規點數5 點，並施以
    道安講習、4,600 元，並扣繳駕駛執照等語。
二、異議意旨略以：異議人雖有於上揭時、地酒後駕車之行為，
    然異議人當日係駕駛重型機車並非汽車，不應吊扣異議人之
    普通小型車駕駛執照，爰聲明異議等語。
三、按汽車駕駛人，駕駛汽車經測試檢定，酒精濃度超過規定標
    準者者，處15,000元以上60,000元以下罰鍰，並當場移置保
    管其車輛及吊扣其駕駛執照1 年；又領有汽車駕駛執照之汽
    車駕駛人，除駕駛聯結車、大客車、大貨車外之非其駕駛執
    照種類之車輛，違反本條例及道路交通安全規則之規定，應
    受吊扣駕駛執照情形時，無因而肇事致人受傷或重傷者，記
    違規點數5 點；另汽車駕駛人，有第35條第1 項規定之情形
    者，應接受道路交通安全講習，道路交通管理處罰條例第35
    條第1 項第1 款、第68條第2 項前段、第24條第1 項第2 款
    分別定有明文。次按汽車駕駛人，有下列情形之一者，處1,
    800 元以上3,600 元以下罰鍰，並禁止其駕駛：四領有聯結
    車、大客車、大貨車或小型車駕駛執照，駕駛重型機器腳踏
    車；七駕駛執照逾有效期間仍駕車；前項第7 款之駕駛執照
    並應扣繳之，同條例第22條第1 項第4 款、第7 款、第2 項
    亦分別定有明文。又前所謂汽車，依同條例第3 條第8 款規
    定，包括機器腳踏車。
四、經查：
  (一)異議人於上述時、地酒後駕駛重型機車，為警檢測呼氣酒精
    濃度達1.02mg/L，經警當場掣單舉發，原處分機關並裁處罰
    鍰45,000元、記違規點數5 點，及施以道路交通安全講習；
    嗣異議人自白上述犯行，經檢察官聲請簡易判決處刑，由本
    院於99年12月31日，以99年度交簡字第6464號判處有期徒刑
    5 月等情，有臺北縣政府警察局99年12月1 日北縣警交大字
    第C00000000 號舉發違反道路交通管理事件通知單、原處分
    機關100 年6 月9 日北監蘆字第裁46-C00000000號違反道路
    交通管理事件裁決書、臺灣板橋地方法院檢察署檢察官99年
    度速偵字第7560號簡易判決處刑書、本院99年度交簡字第64
    64號簡易判決各1 份附卷可稽（見本院卷第3 、11、16至17
    頁反面）。又異議人之重型機車駕駛執照業於91年10月8 日
    易處吊銷，並逕行註銷；而其普通小型車駕駛執照亦於99年
    10月12日屆期未經換發而逾有效期間，原處分機關乃變更原
    舉發違規事實，改依道路交通管理處罰條例第22條第1 項第
    4 款、第7 款、第2 項，裁處異議人罰鍰4,600 元，並扣繳
    駕駛執照等情，有臺北縣政府警察局99年12月1 日北縣警交
    大字第C00000000 號舉發違反道路交通管理事件通知單、原
    處分機關100 年5 月25日北監蘆字第裁46-C00000000號違反
    道路交通管理事件裁決書、蘆洲監理站汽車駕駛人、機車駕
    駛人螢幕列印各1 份附卷可稽（見本院卷第4 至6 、13頁）
    。是異議人確有「駕駛人酒精濃度超過規定標準（0.55mg/L
    以上）」、「領有小型車駕駛執照，駕駛重型機器腳踏車」
    、「駕駛執照逾有效期間仍駕車」之違規事實，堪以認定。
    又本件異議人雖係駕駛重型機車酒駕違規，然違規當時持有
    普通逾期之小型車駕駛執照，依道路交通管理處罰條例第22
    條第1 項第7 款及第2 項之規定，係應扣繳該逾期之駕駛執
    照，即本件中異議人之普通小型車駕駛執照，故異議人謂其
    係駕駛重機不應扣繳小型車駕照云云，核與法條規定不符，
    自非有據。
  (二)按行政罰法第24條第1 項、第2 項明文規定：「一行為違反
    數個行政法上義務規定而應處罰鍰者，依法定罰鍰額最高之
    規定裁處。但裁處之額度，不得低於各該規定之罰鍰最低額
    。」；「前項違反行政法上義務行為，除應處罰鍰外，另有
    沒入或其他種類行政罰之處罰者，得依該規定併為裁處。但
    其處罰種類相同，如從一重處罰已足以達成行政目的者，不
    得重複裁處。」：
  1.該條立法理由並明白載稱：「本條規定一行為違反數個行政
    法上義務規定而應處罰鍰時之法律效果。所謂一行為違反數
    個行政法上義務規定而應處罰鍰，例如在防制區○○道路兩
    旁附近燃燒物品，產生明顯濃煙，足以妨礙行車視線者，除
    違反空氣污染防制法第31條第1 項第1 款規定，應依同法第
    60條第1 項處以罰鍰外，同時亦符合道路交通管理處罰條例
    第82條第1 項第2 款或第3 款應科處罰鍰之規定。因行為單
    一，且違反數個規定之效果均為罰鍰，處罰種類相同，從其
    一重處罰已足達成行政目的，故僅得裁處一個罰鍰，爰為第
    1 項規定，並明定依法定罰鍰額最高之規定裁處及裁處最低
    額之限制」等語。又違反行政法上義務之行為，究應評價為
    一行為或數行為，應參照該處罰規定之立法意旨及行為態樣
    ，予以綜合判斷。
  2.查異議人上開3 種違規事實，即「汽車駕駛人酒精濃度超過
    規定標準（0.55mg/L以上）」、「領有小型車駕駛執照，駕
    駛重型機器腳踏車」及「駕駛執照逾有效期間仍駕車」，係
    以一個駕駛行為持續為之，即其一個駕駛行為自始同時存在
    酒精濃度超過規定標準駕駛、駕駛執照不符而駕駛，及駕駛
    執照逾期仍駕駛之3 種狀態。又前開道路交通管理處罰條例
    第35條第1 項第1 款及同條例第22條第1 項第4 款、第7 款
    之立法意旨相同，均係要求在特定情況不得駕車，則異議人
    以1 個駕駛行為違反3 個法定不作為義務，且該3 個違反狀
    態係自異議人駕車時起，即同時併存持續至被稽查時止，則
    其情形核與上引行政罰法第24條立法理由所舉之事例相當，
    而與駕駛人駕車之初先有一違反法定作為或不作為義務之行
    為（如駕駛機車未載安全帽），於駕駛途中發生另一新的違
    反法定作為或不作為義務之行為（如駕駛機車違規闖紅燈等
    ），係屬前後可分之2 個行為之情，截然不同。應認異議人
    上開3 個違反道路交通處罰條例規定之違規事實，係以一行
    為違反之，符合行政罰法第24條第1 項前段之規定，應依法
    定罰鍰額最高之規定即道路交通管理處罰條例第35條第1 項
    第1 款規定裁處，不得另再依道路交通管理處罰條例第22條
    第1 項第4 款、第7 款之規定裁處罰鍰，原處分機關以異議
    人係違反3 個不同規定，認應分別裁處，尚有未合。至於扣
    繳小型車駕駛執照、記違規點數伍點、接受道路交通安全講
    習部分，因分屬不同種類之行政罰，且無從一重處罰已足達
    成行政目的之情形，是原處分機關此部分所為之裁處，並無
    違誤。
  (三)次按行政罰法第26條第1 項規定：「一行為同時觸犯刑事法
    律及違反行政法上義務規定者，依刑事法律處罰之。但其行
    為應處以其他種類行政罰或得沒入之物而未經法院宣告沒收
    者，亦得裁處之。」，究其立法目的，無非以一行為同時觸
    犯刑事法律及違反行政法上義務規定時，由於刑罰與行政罰
    同屬對不法行為之制裁，而刑罰之懲罰作用較強，故依刑事
    法律處罰，即足資警惕時，實無一事二罰再處行政罰之必要
    。且刑事法律處罰，由法院依法定程序為之，較符合正當法
    律程序，應予優先適用。但罰鍰以外之沒入或其他種類行政
    罰，因兼具維護公共秩序之作用，為達行政目的，行政機關
    仍得併予裁處。查異議人上開酒後駕車案件，同時觸犯刑法
    第185 條之3 公共危險罪，業經本院以99年度交簡6464號判
    處有期徒刑5 月確定等情，核如前述；則異議人本件酒駕案
    件，既已依刑事法律處罰之，揆諸前開規定及說明，原處分
    機關自不得再依道路交通管理處罰條例第35條第1 項第1 款
    規定裁處異議人罰鍰45,000元。至原處分機關對異議人上開
    違規行為，施以之其他種類行政罰部分，符合行政罰法第26
    條第1 項但書之規定，是原處分機關此部分之裁處，並無違
    誤。
五、綜上所述，異議人固有於前揭時、地，持已逾有效期間之小
    型車駕駛執照，酒後駕駛重型機車之違規行為，惟異議人前
    揭交通違規行為，依行政罰法第24條第1 項前段規定，就罰
    鍰部分，僅應從一重依道路交通管理處罰條例第35條第1 項
    第1 款裁處即可，然原處分機關竟仍就違反道路交通管理處
    罰條例第22條第1 項第4 款、第7 款部分裁處異議人罰鍰4,
    600 元，即有可議；又原處分機關逕依道路交通管理處罰條
    例第35條第1 項第1 款規定裁處異議人罰鍰45,000元部分，
    則顯與行政罰法第26條第1 項前段之規定意旨有違，亦有可
    議；另依道路交通管理處罰條例第68條第2 項、第24條第1
    項第2 款、第22條第2 項所定之記違規點數5 點、施以道路
    交通安全講習、扣繳駕駛執照部分，因分屬行政罰法第26條
    第1 項但書及第24條第2 項所稱之其他種類行政罰，兼具維
    護公共秩序之作用，為達此行政目的，尚無違反一事不二罰
    原則。從而，異議人提起本件異議雖無理由，然原處分既有
    上述違誤，本院自應將原處分撤銷，自為裁罰如主文第2 項
    所示，以期適法。
六、據上論斷，應依道路交通事件處理辦法第19條、第20條前段
    ，裁定如主文。
中    華    民    國   100    年    7     月    18    日
                  交通法庭  法  官  洪珮婷
以上正本證明與原本無異。
如不服本裁定應於送達後5 日內向本院提出抗告狀。
                            書記官  陳永訓
中    華    民    國   100    年    7     月    20    日